---
title: " Исследование информации о состоянии беспроводных сетей"
author: "mironopavel@yandex.ru"
format: 
  md: 
    output-file: README.md
---

## Цель работы

1. Получить знания о методах исследования радиоэлектронной обстановки.

2. Составить представление о механизмах работы Wi-Fi сетей на канальном и сетевом уровне модели OSI.
 
3. Зекрепить практические навыки использования языка программирования R для обработки данных
 
4. Закрепить знания основных функций обработки данных экосистемы tidyverse языка R

## Исходные данные

1. Программное обеспечение Windows 10 Pro
2. Rstudio Desktop
3. Интерпретатор языка R 4.5.1
4. Исходные данные

## План

1. Подготовить данные  
2. выполнить задание

## Шаги

1 Импортируйте данные.
2 Привести датасеты в вид “аккуратных данных”, преобразовать типы столбцов в соответствии с типом данных

```{r}
library(tidyverse)
library(lubridate)
library(stringr)
library(readr)

lines <- readLines("P2_wifi_data.csv")
header_lines <- grep("BSSID, First time seen", lines)
client_header_line <- grep("Station MAC, First time seen", lines)

ap_data <- read_csv("P2_wifi_data.csv", skip = header_lines[1] - 1, 
                    col_names = c("BSSID", "First_time_seen", "Last_time_seen", 
                                  "channel", "Speed", "Privacy", "Cipher", 
                                  "Authentication", "Power", "beacons", 
                                  "IV", "LAN_IP", "ID_length", "ESSID", "Key"),
                    col_types = cols(
                      BSSID = col_character(),
                      First_time_seen = col_datetime(format = "%Y-%m-%d %H:%M:%S"),
                      Last_time_seen = col_datetime(format = "%Y-%m-%d %H:%M:%S"),
                      channel = col_integer(),
                      Speed = col_integer(),
                      Privacy = col_character(),
                      Cipher = col_character(),
                      Authentication = col_character(),
                      Power = col_integer(),
                      beacons = col_integer(),
                      IV = col_integer(),
                      LAN_IP = col_character(),
                      ID_length = col_integer(),
                      ESSID = col_character(),
                      Key = col_character()
                    ))

client_data <- read_csv("P2_wifi_data.csv", skip = client_header_line - 1,
                        col_names = c("Station_MAC", "First_time_seen", "Last_time_seen",
                                      "Power", "packets", "BSSID", "Probed_ESSIDs"),
                        col_types = cols(
                          Station_MAC = col_character(),
                          First_time_seen = col_datetime(format = "%Y-%m-%d %H:%M:%S"),
                          Last_time_seen = col_datetime(format = "%Y-%m-%d %H:%M:%S"),
                          Power = col_integer(),
                          packets = col_integer(),
                          BSSID = col_character(),
                          Probed_ESSIDs = col_character()
                        ))

ap_data_clean <- ap_data %>%
  filter(!is.na(First_time_seen), !is.na(Last_time_seen)) %>%
  mutate(ESSID = ifelse(ESSID == "<length: 0>", "Hidden", ESSID)) %>%
  mutate(session_duration = as.numeric(difftime(Last_time_seen, First_time_seen, units = "mins")))

client_data_clean <- client_data %>%
  filter(!is.na(First_time_seen), !is.na(Last_time_seen), 
         BSSID != "(not associated)") %>%
  mutate(session_duration = as.numeric(difftime(Last_time_seen, First_time_seen, units = "mins")))
```

3  Просмотрите общую структуру данных с помощью функции glimpse()

```{r}
glimpse(ap_data_clean)
glimpse(client_data_clean)
```

4  Определить небезопасные точки доступа (без шифрования – OPN)

```{r}
unsafe_aps <- ap_data_clean %>%
  filter(Privacy == "OPN") %>%
  select(BSSID, ESSID, channel, Power, session_duration) %>%
  arrange(desc(session_duration))

glimpse(unsafe_aps)
```

5  Определить производителя для каждого обнаруженного устройства

```{r}
library(dplyr)
library(readr)
library(stringr)
library(httr)
library(tibble)
load_oui_database <- function() {
  
  manuf_url <- "https://gitlab.com/wireshark/wireshark/-/raw/release-4.0/manuf"
  
  
  manuf_lines <- read_lines(manuf_url)
  
  
  oui_data <- tibble(line = manuf_lines) %>%
    filter(!str_detect(line, "^#"),
           !str_detect(line, "^$"),
           str_detect(line, "[0-9A-Fa-f]")) %>%
    mutate(
      
      parts = str_split_fixed(line, "\\s+", 3),
      prefix_raw = parts[,1],
      vendor = parts[,2]
    ) %>%
    select(prefix_raw, vendor) %>%
    mutate(
      
      prefix_clean = str_replace_all(prefix_raw, "[:.-]", "") %>% toupper(),
      
      oui = str_sub(prefix_clean, 1, 6)
    ) %>%
    
    distinct(oui, .keep_all = TRUE) %>%
    select(oui, vendor)
  
  return(oui_data)
}


get_oui_vendor <- function(mac_addresses, oui_db) {
 
  clean_mac <- mac_addresses %>%
    str_replace_all("[:.-]", "") %>%
    toupper()
  

  oui <- str_sub(clean_mac, 1, 6)
  
 
  vendor_info <- oui_db$vendor[match(oui, oui_db$oui)]
  
  
  vendor_info[is.na(vendor_info)] <- "Unknown"
  
  return(vendor_info)
}

oui_database <- load_oui_database()

ap_data_clean <- ap_data_clean %>%
  mutate(Manufacturer = get_oui_vendor(BSSID, oui_database))

client_data_clean <- client_data_clean %>%
  mutate(Manufacturer = get_oui_vendor(Station_MAC, oui_database))



glimpse(ap_data_clean)

```

6 Выявить устройства, использующие последнюю версию протокола шифрования WPA3, и названия точек доступа, реализованных на этих устройствах
 
```{r}
wpa3_ap <- ap_data_clean %>%
  filter(str_detect(Privacy, "WPA3") | str_detect(Authentication, "WPA3")) %>%
  select(BSSID, ESSID, Privacy, Authentication)

glimpse(wpa3_ap)
```

7 Отсортировать точки доступа по интервалу времени, в течение которого они находились на связи, по убыванию.

```{r}
ap_sessions <- ap_data_clean %>%
  arrange(BSSID, First_time_seen) %>%
  group_by(BSSID) %>%
  mutate(
    time_gap = as.numeric(difftime(First_time_seen, lag(Last_time_seen), units = "mins")),
    new_session = time_gap > 45 | is.na(time_gap)
  ) %>%
  mutate(session_id = cumsum(new_session)) %>%
  group_by(BSSID, session_id) %>%
  summarise(
    ESSID = first(ESSID),
    First_time_seen = min(First_time_seen),
    Last_time_seen = max(Last_time_seen),
    Total_duration = as.numeric(difftime(max(Last_time_seen), min(First_time_seen), units = "mins")),
    .groups = "drop"
  ) %>%
  arrange(desc(Total_duration))

glimpse(ap_sessions)
```

8 Обнаружить топ-10 самых быстрых точек доступа.

```{r}
top10_speed <- ap_data_clean %>%
  arrange(desc(Speed)) %>%
  select(BSSID, ESSID, Speed, Privacy) %>%
  head(10)

glimpse(top10_speed)
```

9  Отсортировать точки доступа по частоте отправки запросов (beacons) в единицу
 времени по их убыванию
 
```{r}
ap_beacon_rate <- ap_data_clean %>%
  mutate(
    beacon_rate = ifelse(session_duration > 0, beacons / session_duration, NA)
  ) %>%
  filter(!is.na(beacon_rate)) %>%
  arrange(desc(beacon_rate)) %>%
  select(BSSID, ESSID, beacons, session_duration, beacon_rate)

glimpse(ap_beacon_rate)
```

10  Определить производителя для каждого обнаруженного устройства

```{r}
client_data_clean <- client_data_clean %>%
  mutate(Manufacturer = get_oui_vendor(Station_MAC, oui_database))

glimpse(client_data_clean)
```

11  Обнаружить устройства, которые НЕ рандомизируют свой MAC адрес

```{r}
is_randomized_mac <- function(mac) {
  if(is.na(mac) || mac == "") return(NA)
  first_byte <- as.hexmode(substr(mac, 1, 2))
  return(bitwAnd(first_byte, 0x02) == 0x02)
}

client_data_clean <- client_data_clean %>%
  mutate(
    is_randomized = sapply(Station_MAC, is_randomized_mac)
  )

non_random_clients <- client_data_clean %>%
  filter(!is_randomized) %>%
  select(Station_MAC, Manufacturer, Power, packets)

glimpse(non_random_clients)
```

12 Кластеризовать запросы от устройств к точкам доступа по их именам.
 Определить время появления устройства в зоне радиовидимости и время
 выхода его из нее.
 
```{r}
 client_clusters <- client_data_clean %>%
  filter(!is.na(Probed_ESSIDs), Probed_ESSIDs != "Not Probed") %>%
  group_by(Probed_ESSIDs) %>%
  summarise(
    device_count = n_distinct(Station_MAC),
    first_appearance = min(First_time_seen),
    last_appearance = max(Last_time_seen),
    avg_power = mean(Power, na.rm = TRUE),
    total_packets = sum(packets, na.rm = TRUE),
    .groups = "drop"
  ) %>%
  arrange(desc(device_count))

glimpse(client_clusters)
```

13 Оценить стабильность уровня сигнала внури кластера во времени. Выявить наиболее стабильный кластер

```{r}
cluster_stability <- client_data_clean %>%
  filter(!is.na(Probed_ESSIDs), Probed_ESSIDs != "Not Probed") %>%
  group_by(Probed_ESSIDs) %>%
  summarise(
    device_count = n_distinct(Station_MAC),
    mean_power = mean(Power, na.rm = TRUE),
    sd_power = sd(Power, na.rm = TRUE),
    cv_power = ifelse(mean_power != 0, sd_power / abs(mean_power), NA),
    .groups = "drop"
  ) %>%
  filter(!is.na(sd_power)) %>%
  arrange(sd_power) 

glimpse(cluster_stability)
```

## Оценка результата

 В результате выполнения мы поняли основы анализа данных

## Вывод

Таким образом, мы научились, используя язык r, скачивать, анализировать данные, и обрабатывать для добавления новых данных.