---
title: "Исследование вредоносной активности в домене Windows"
author: "mironopavel@yandex.ru"
format: 
  md: 
    output-file: README.md
---

## Цель работы

1. Закрепить навыки исследования данных журнала Windows Active Directory

2. Изучить структуру журнала системы Windows Active Directory

3. Зекрепить практические навыки использования языка программирования R для обработки данных

4. Закрепить знания основных функций обработки данных экосистемы tidyverse языка R

## Исходные данные

1. Программное обеспечение Windows 10 Pro
2. Rstudio Desktop
3. Интерпретатор языка R 4.5.1
4. Исходные данные

## План

1. Подготовить данные  
2. выполнить задание

## Шаги

1 Импортируйте данные в R.

```{r}
library(tidyverse)
library(jsonlite)
library(rvest)
cat("Разархивируем и проверим содержимое файла с данными \n")
untar("dataset.tar.gz")

data <- jsonlite::stream_in(file("caldera_attack_evals_round1_day1_2019-10-20201108.json"))

glimpse(data)

```

```{r}
library(xml2)
 library(rvest)
 webpage_url <- "https://learn.microsoft.com/en-us/windows-server/identity/ad-ds/plan/appendix-l--events-to-monitor"
 webpage <- xml2::read_html(webpage_url)
 event_df <- rvest::html_table(webpage)[[1]]
 
 glimpse(event_df)
 
 list_columns <- names(data)[sapply(data, is.list)]

```

2 Просмотрите общую структуру данных с помощью функции glimpse

```{r}
glimpse(data)
```

3 Раскройте датафрейм избавившись от вложенных датафреймов. Для обнаружения таких можно использовать функцию dplyr::glimpse(), а для раскрытия вложенности – tidyr::unnest(). Обратите внимание, что при раскрытии теряются внешние названия колонок – это можно предотвратить если использовать параметр tidyr::unnest(..., names_sep = )

```{r}
clean_data_1 <- data %>%
  unnest_wider(winlog, names_sep = "_") %>%
  unnest_wider(event, names_sep = "_") %>%
  unnest_wider(log, names_sep = "_") %>%
  unnest_wider(host, names_sep = "_") %>%
  unnest_wider(agent, names_sep = "_") %>%
  unnest_wider(ecs, names_sep = "_") %>%
  unnest_wider(`@metadata`, names_sep = "_")

glimpse(clean_data_1)
```

4 Минимизируйте количество колонок в датафрейме – уберите колоки с единственным значением параметра.

```{r}
get_constant_columns <- function(df) {
  constant_cols <- character()
  for (col in names(df)) {
    if (n_distinct(df[[col]], na.rm = TRUE) <= 1) {
      constant_cols <- c(constant_cols, col)
    }
  }
  return(constant_cols)
}

constant_cols <- get_constant_columns(clean_data_1)
cat("Столбцы с единственным значением:\n")
print(constant_cols)

clean_data_1 <- clean_data_1 %>%
  select(-all_of(constant_cols))

cat("Количество столбцов после удаления:", ncol(clean_data_1))
```

5 Какое количество хостов представлено в данном датасете?

```{r}
host_cols <- names(clean_data_1)[grepl("host|Host|computer|Computer", names(clean_data_1))]
cat("Столбцы, связанные с хостами:\n")
print(host_cols)

if (length(host_cols) > 0) {
  host_col <- host_cols[1]
  host_count <- clean_data_1 %>%
    distinct(!!sym(host_col)) %>%
    nrow()
  cat("Количество хостов:", host_count, "\n")
} else {
  cat("Столбцы с информацией о хостах не найдены\n")
  host_count <- 0
}
```

6 Подготовьте датафрейм с расшифровкой Windows Event_ID, приведите типы данных к типу их значений.

```{r}
event_df_1 <- event_df %>%
rename(winlog_event_id = `Current Windows Event ID`, description = `Event Summary`) %>%
mutate(winlog_event_id = as.integer(winlog_event_id),
description = as.character(description))
glimpse(event_df_1)
```

7  Есть ли в логе события с высоким и средним уровнем значимости? Сколько их?
```{r}
error_events <- clean_data_1 %>%
filter(log_level %in% c("error"))
warn_events <- clean_data_1 %>%
filter(log_level %in% c("warning"))
error_count <- nrow(error_events)
warn_count <- nrow(warn_events)
print(error_count + warn_count)
```

## Оценка результата

 В результате выполнения мы поняли основы анализа журналов windows

## Вывод

Таким образом, мы научились, используя язык r, скачивать, анализировать данные, и обрабатывать для добавления новых данных.